【裁判字號】    98,訴,4228
【裁判日期】    981231
【裁判案由】    毒品危害防制條例
【裁判全文】
臺灣臺中地方法院刑事判決              98年度訴字第4228號
公  訴  人  臺灣臺中地方法院檢察署檢察官
被      告  甲○○
上列被告因違反毒品危害防制條例案件，經檢察官提起公訴（98
年度毒偵字第4034號），被告於本院準備程序中就被訴事實為有
罪之陳述，經本院合議庭裁定由受命法官獨任依簡式審判程序審
理，判決如下：
    主    文
甲○○施用第一級毒品，累犯，處有期徒刑玖月。
    犯罪事實
一、甲○○前於民國93年間因施用毒品案件，經本院裁定送觀察
    、勒戒後，經評定認無繼續施用毒品之傾向，而於93年12月
    22 日 執行完畢釋放出所。又於前揭觀察、勒戒執行完畢釋
    放後5 年內之96年間，因施用毒品案件，經法院判處有期徒
    刑8 月確定，嗣經減刑為有期徒刑4 月確定；其後又因竊盜
    案件，經法院分別判處有期徒刑6 月、5 月確定，並定應執
    行有期徒刑10月確定，並與上開有期徒刑4 月部分接續執行
    ，甫於98年4 月8 日縮短刑期執行完畢。詎其仍不知戒絕，
    復基於施用第一級毒品海洛因之犯意，於98年8 月18日22時
    許，在其位於臺中縣大里市○○路21號住處內，以將毒品海
    洛因稀釋後注入針筒，再施打血管之方式，施用第一級毒品
    海洛因1 次。嗣於98年8 月20日22時50分許，在臺中市○○
    區○○路2 段415 巷與萬安街口處，因形跡可疑為警盤檢，
    並查得其為毒品列管人口，乃徵得其同意採尿送驗而查知上
    情。
二、案經臺中市警察局第四分局報告臺灣臺中地方法院檢察署檢
    察官偵查起訴。
    理  由
一、上揭事實，訊據被告甲○○於本院審理中坦承不諱，而被告
    為警查獲後經採尿送驗結果，確呈嗎啡陽性反應，有臺中市
    警察局第四分局委託鑑驗尿液代號與真實姓名對照表、中山
    醫學大學附設醫院檢驗科藥物檢測中心尿液檢驗報告各1 份
    在卷可稽，足認被告之自白，應與事實相符，堪予採信。另
    按施用第一、二級毒品為犯罪行為，毒品危害防制條例第10
    條定有處罰明文。故施用第一、二級毒品者，依前揭規定本
    應科以刑罰。惟基於刑事政策，對合於一定條件之施用者，
    則依同條例第20條、第23條之規定，施以觀察、勒戒及強制
    戒治之保安處分。又毒品危害防制條例於92年7 月9 日修正
    公布，自93年1 月9 日施行，其中第20條、第23條將施用毒
    品之刑事處遇程序，區分為「初犯」及「五年內再犯」、「
    五年後再犯」。依其立法理由之說明：「初犯」，經觀察、
    勒戒或強制戒治後，應為不起訴處分或不付審理之裁定；經
    觀察、勒戒或強制戒治執行完畢釋放後，「五年內再犯」者
    ，因其再犯率甚高，原實施之觀察、勒戒及強制戒治既已無
    法收其實效，爰依法追訴或裁定交付審理。至於經觀察、勒
    戒或強制戒治執行完畢釋放後，「五年後再犯」者，前所實
    施之觀察、勒戒或強制戒治已足以遮斷其施用毒品之毒癮，
    為期自新及協助其斷除毒癮，仍適用「初犯」規定，先經觀
    察、勒戒或強制戒治之程序。從而依修正後之規定，僅限於
    「初犯」及「五年後再犯」二種情形，始應先經觀察、勒戒
    或強制戒治程序。倘被告於5 年內已再犯，經依法追訴處罰
    ，縱其第3 次（或第3 次以上）再度施用毒品之時間，在初
    犯經觀察、勒戒或強制戒治執行完畢釋放五年以後，已不合
    於「五年後再犯」之規定，且因已於「五年內再犯」，顯見
    其再犯率甚高，原實施觀察、勒戒或強制戒治，已無法收其
    實效，即應依該條例第10條處罰（最高法院97年度第5 次刑
    事庭會議決議參照）。查被告前於93年間因施用毒品案件，
    經本院裁定送觀察、勒戒後，經評定認無繼續施用毒品之傾
    向，而於93年12月22日執行完畢釋放出所。又於前揭觀察、
    勒戒執行完畢釋放後5 年內之96年間，因施用毒品案件，經
    法院判處有期徒刑8 月確定，嗣經減刑為有期徒刑4 月確定
    ，有卷附臺灣臺中地方法院檢察署刑案資料查註紀錄表、臺
    灣高等法院被告前案紀錄表可參，是被告既於前揭觀察、勒
    戒執行完畢釋放後5 年內已再犯施用毒品罪，本件施用毒品
    犯行，自應依法追訴處罰。綜上所述，本件事證明確，被告
    施用第一級毒品海洛因之犯行，堪以認定，應依法論科。
二、按海洛因係毒品危害防制條例所定之第一級毒品，不得非法
    施用，是核被告所為，係犯毒品危害防制條例第10條第1 項
    之施用第一級毒品罪。被告為施用毒品海洛因而持有毒品之
    低度行為，已為其施用之高度行為所吸收，不另論罪。再因
    施用毒品案件，經法院判處有期徒刑8 月確定，嗣經減刑為
    有期徒刑4 月確定；其後又因竊盜案件，經法院分別判處有
    期徒刑6 月、5 月確定，並定應執行有期徒刑10月確定，並
    與上開有期徒刑4 月部分接續執行，甫於98年4 月8 日縮短
    刑期執行完畢，有臺灣臺中地方法院檢察署刑案資料查註紀
    錄表、臺灣高等法院被告前案紀錄表在卷可考，其受徒刑執
    行完畢5 年內故意再犯本件有期徒刑以上之罪，係屬累犯，
    應依刑法第47條第1 項規定，加重其刑。爰審酌被告素行不
    佳，並歷經毒品戒斷之保安處分程序（有前揭紀錄表可參）
    ，仍未能徹底戒除毒癮，顯見其意志不堅，有違政府訂定毒
    品危害防制條例之美意，惟施用毒品為自戕行為及犯後態度
    尚佳等一切情狀，量處如主文所示之刑，並諭知易科罰金之
    折算標準。
據上論斷，應依刑事訴訟法第273 條之1 第1 項、第299 條第1
項前段，毒品危害防制條例第10條第1 項、刑法第11條前段、第
47條第1 項，判決如主文。
本案經檢察官乙○○到庭執行職務。
中   華    民     國     98    年   12   月     31    日
                  刑事第十二庭    法  官  劉敏芳
以上正本證明與原本無異。
如不服本判決應於收受判決後10日內向本院提出上訴書狀，並應
敘述具體理由。其未敘述上訴理由者，應於上訴期間屆滿後20日
內向本院補提理由書（均須按他造當事人之人數附繕本）「切勿
逕送上級法院」。
                                   書記官  陳錫威
中    華    民    國    98    年    12    月    31    日
附錄本案論罪法條：
毒品危害防制條例第10條第1項：
施用第一級毒品者，處6月以上5年以下有期徒刑

司法院資訊處製作；財團法人民間司法改革基金會備份。
